最高法院刑事判決　　　　　　　　　　　　　　　八十八年度台上字第七六一六號
　　上訴人　台灣高等法院台南分院檢察署檢察官
　　被　告　甲○○
右上訴人因被告殺人案件，不服台灣高等法院台南分院中華民國八十六年十一月十三
日第二審更審判決（八十六年度上更(一)字第三六六號，起訴案號：台灣台南地方法院
檢察署七十四年度偵字第九五七九號），提起上訴，本院判決如左：
    主  文
原判決撤銷，發回台灣高等法院台南分院。
    理  由
本件原判決維持第一審諭知被告甲○○無罪之判決，駁回檢察官在第二審之上訴，固
非無見。
惟查：(一)審理事實之法院，對於案內一切證據，除認為不必要者外，均應詳為調查，
然後基於調查所得之心證，以為判斷事實之基礎，如有應行調查之證據未經依法調查
，率予判決，即屬刑事訴訟法第三百七十九條第十款所稱之當然為違背法令。卷查告
訴人王進仁於警訊中指稱：「這兩位殺王康亮的兇手，有人曾看到在甲○○家出入，
時常與甲○○在一起。這兩人聽說一位綽號叫『榮仔』，一位叫『祿仔』」（見警局
第二一一號卷第四頁）。而李清祿於偵查中亦稱：「認識甲○○」「今（民國七十四
年）二月朋友介紹認識」「自二月份至今天（七十四年十月二十五日），我都住在他
家裡」（見七十四年度偵字第九五七九號卷第十六頁背面）、王清吉稱：「認識甲○
○約一年」「兇殺案發生後第三天在台南市○○路見過」「我和李清祿經常到甲○○
家聊天」（見同上卷第十二、十八頁）。是告訴人王進仁與李清祿、王清吉所供大致
相符。乃原判決未詳細研析，於理由三(一)內謂「王進仁所稱兩位兇手曾有人看到在甲
○○家出入，常與甲○○在一起一節，卷查所有資料，並無此部分之證據，而被告甲
○○與李清祿均稱互不認識，則告訴人上開所言，更非有據」云云，顯與卷內資料不
符，要難謂為適法。(二)證據之證明力如何，雖屬於事實審法院自由判斷職權，而其所
為判斷，仍應受經驗法則與論理法則之支配。證人楊來真、盧老纏、盧奇修、余正乾
於警訊中分別證稱：「我們這桌在聚賭時，沒有人與『康丁』（王康亮）發生口角及
不愉快之事情」「我們此桌聚賭時無人與康丁口角過，康丁也未曾離開此桌」「在王
康亮被殺前三、四天，每天我都有看到此人（王清吉）在董公祠遊蕩，李清祿與王清
吉每天都在一起」「因為李清祿與那位皮膚較白者男子，在案發前三、四天，每天都
有到董公祠來，而這兩個人以前都不曾來過」（分見警局第二一一號卷第六頁、七頁
背面、八頁背面、十七頁），而告訴人王進仁亦稱：「因前三天王康亮都沒到董公祠
，到了第四天（九月二十九日）下午四點左右，王康亮才到董公祠，所以到了下午六
點半王康亮就被殺害了」（見同上卷第三頁背面、四頁）。參之李清祿、王清吉自警
訊至第一審法院審理渠等所犯殺人罪時，均一致供稱係甲○○唆使渠等教訓王康亮等
情觀之。原判決於理由三(二)內謂「足見王康亮之所以被殺害，起因於賭博時與李清祿
發生糾紛，引起殺機。……。李清祿與王清吉共同殺害王康亮之動機出於李清祿常在
關廟鄉小西村董公祠前與王康亮聚賭，因賭博而時起糾紛……」，因而諭知被告無罪
之判決，其採證認事，似有違經驗法則與論理法則，自屬於法有違。檢察官上訴意旨
指摘原判決不當，非無理由，應認原判決仍有發回更審之原因。
據上論結，應依刑事訴訟法第三百九十七條、第四百零一條，判決如主文。
中      華      民      國    八十八    年     十二     月     三十     日
                              最高法院刑事第三庭
                                  審判長法官  陳  錫  奎
                                        法官  洪  清  江
                                        法官  吳  昆  仁
                                        法官  李  伯  道
                                        法官  洪  佳  濱
      右正本證明與原本無異
                                              書  記  官
中      華      民      國    八十九    年      一      月      六      日
